臺灣高等法院臺中分院刑事判決　　　　96年度上訴字第1670號
上　訴　人
即　被　告　乙○○
選任辯護人　陳政麟律師
上列上訴人因準強盜案件，不服臺灣彰化地方法院96年度訴字第
291號中華民國96年5月15日第一審判決（起訴案號：臺灣彰化地
方法院檢察署96年度偵字第1037號），提起上訴，本院判決如下
：
    主  文
原判決撤銷。
乙○○竊盜，處有期徒刑捌月，減為有期徒刑肆月，如易科罰金
，以新台幣貳仟元折算壹日。
    犯罪事實
一、乙○○前因多次竊盜案件，分別經法院判處有期徒刑10月、
    1年、6月確定，均經執行完畢，最近1次又於民國90年間因
    犯竊盜案件，經台灣彰化地方法院以90年度易字第653號刑
    事判決判處有期徒刑6月確定，於90年8月21日易科罰金執行
    完畢（均不構成累犯）。詎猶不知悔改，竟意圖為自己不法
    之所有，於96年1月22日下午4時38分許，在彰化縣員林鎮○
    ○路60號前之華成市場，乘丙○○購物未注意之際，徒手掀
    開丙○○使用之車牌號碼L5T－832號機車座墊，竊取該機車
    座墊下未上鎖置物箱內之財物，伸手自坐墊下方縫隙進入置
    物箱內拿取丙○○所有之褐色皮包1個（內有現金新臺幣【
    下同】5500元），已取得該皮包在手上置於其權力支配之下
    而得手，當場為余銘堂發現出聲制止，乙○○乃鬆手將該皮
    包放掉，皮包掉回置物箱內。此際余銘堂為阻止乙○○離去
    ，乃以雙手自乙○○背後將之抱住予以逮補，乙○○於掙扎
    中竟以反手朝余銘堂左側腹部抓扯，致余銘堂受有腹擦傷1
    公分X（1至5）公分4處之傷害（傷害部分未經告訴），嗣經
    警據報而當場查獲。
二、案經彰化縣警察局員林分局報請臺灣彰化地方法院檢察署檢
    察官偵查起訴。
    理  由
一、茲先就本案認定事實所憑證據之證據能力析述如下：
  （一）按被告以外之人，於審判外之言詞或書面陳述，除法律
        有規定者外，不得作為證據；又被告以外之人（包括證
        人、鑑定人、告訴人、被害人及共同被告等）於檢察事
        務官、司法警察官或司法警察調查中所為之陳述，與審
        判中不符時，其先前之陳述具有較可信之特別情況，且
        為證明犯罪事實存否所必要者，得為證據，刑事訴訟法
        第159 條第1 項、第159 條之2 分別定有明文。是被告
        以外之人於司法警察（官）調查中所為之陳述，依刑事
        訴訟法第159 條第1 項規定，係屬傳聞證據，原則上無
        證據能力，惟如該陳述與審判中不符時，其先前之陳述
        具有較可信之特別情況，且為證明犯罪事實存否所必要
        者，依同法第159 條之2 規定（即刑事訴訟法第159 條
        第1 項所指之「除法律有規定者外」），始例外認為有
        證據能力；如該陳述與審判中相符時，因該陳述並不符
        合刑事訴訟法第159 條之2 有關傳聞例外之規定，故不
        得作為認定本案犯罪事實有無之證據，此時，當以其於
        審判中之陳述作為證據。另所謂「前後陳述不符」之要
        件，應就前後階段之陳述進行整體判斷，以決定其間是
        否具有實質性差異，惟無須針對全部陳述作比較，陳述
        之一部分有不符，亦屬之，合先敘明。查證人余銘堂於
        警詢中之陳述，因屬審判外之陳述，為傳聞證據，又其
        整體陳述核與於原審審判中之證述大致相符，是其於警
        詢中之陳述並不符合刑事訴訟法第159條之2有關傳聞例
        外之規定，不得作為認定本案犯罪事實有無之證據，並
        無證據能力，當以證人余銘堂於審判中之證述作為證據
        。
  （二）次按被告以外之人於偵查中向檢察官所為陳述，除顯有
        不可信之情況者外，得為證據，同法第159 條之1 第2
        項定有明文。偵查中對被告以外之人（包括證人、鑑定
        人、告訴人、被害人及共同被告等）所為之偵查筆錄，
        或被告以外之人向檢察官所提之書面陳述，性質上均屬
        傳聞證據。惟現階段刑事訴訟法規定檢察官代表國家偵
        查犯罪、實施公訴，依法其有訊問被告、證人及鑑定人
        之權，證人、鑑定人且須具結，而實務運作時，檢察官
        偵查中向被告以外之人所取得之陳述，原則上均能遵守
        法律規定，不致違法取供，其可信度極高。再者，該「
        被告以外之人」，如經法院於審理中賦予被告有與之對
        質、詰問其現在與先前陳述瑕疵之機會，自屬已充分保
        障被告之對質詰問權，職是，除反對該項供述得具有證
        據能力之一方，已釋明「顯有不可信之情況」之理由，
        或該偵查中之陳述除另違反應具結而未具結之規定外，
        應具證據能力。查證人余銘堂於偵查中之證述，已依法
        具結，又其於原審審理時，亦到庭作證並經被告之對質
        、詰問，且被告及辯護人亦未釋明上開證述有何其他顯
        不可信之情況，是以證人余銘堂於偵查中之證述，具有
        證據能力。
  （三）再按被告以外之人於審判外之陳述，雖不符刑事訴訟法
        第159 條之1 至第159 條之4 之規定，而經當事人於審
        判程序同意作為證據，法院審酌該言詞陳述或書面陳述
        作成時之情況，認為適當者，亦得為證據。當事人、代
        理人或辯護人於法院調查證據時，知有第159 條第1 項
        不得為證據之情形，而未於言詞辯論終結前聲明異議者
        ，視為有前項之同意，刑事訴訟法第159 條之5 定有明
        文。立法意旨在於傳聞證據未經當事人之反對詰問予以
        核實，原則上先予排除。惟若當事人已放棄反對詰問權
        ，於審判程序中表明同意該等傳聞證據可作為證據；或
        於言詞辯論終結前未聲明異議，基於尊重當事人對傳聞
        證據之處分權，及證據資料愈豐富，愈有助於真實發見
        之理念，且強化言詞辯論主義，使訴訟程序得以順暢進
        行，上開傳聞證據亦均具有證據能力。查本件後述認定
        事實所憑之供述證據及非供述證據，除證人余銘堂警、
        偵訊中之證述外，被告及其選任辯護人均不爭執證據能
        力，且經本院審判程序時予以提示並告以要旨，公訴人
        及被告、辯護人均已知上述筆錄乃傳聞證據，而於言詞
        辯論終結前均未對該等筆錄內容異議，本院復衡以該等
        供述證據作成時之情況，應為適當，是可認後述所引用
        證據之證據能力均無疑義，合先敘明。
二、訊據被告乙○○固坦承於上開時、地靠近丙○○之上開機車
    ，及遭余銘堂自後方壓制倒地等情不諱，惟矢口否認有何竊
    取暨竊取後之準強盜犯行，辯稱：伊並未開啟該機車置物箱
    竊取財物，當日伊係至華成市場鞋攤看鞋子，正欲離去時，
    因該機車擋住通道，伊側身碰觸到機車坐墊，即有1 名男子
    對伊大喊並自後方抱住伊，將伊壓制在地，伊欲起身解釋，
    手才會碰到余銘堂腹部導致受傷，余銘堂亦有出手毆打導致
    伊受傷，伊根本沒有出手毆打他云云。經查：
  （一）被告上揭竊盜犯行，業據證人余銘堂於偵查及原審審理
        時證述其目擊本件竊盜案之發生過程綦詳，核與證人丙
        ○○證稱確將褐色皮包1包置放在車牌號碼L5T－832號
        機車座墊下未上鎖之置物箱乙情相符，此外，復有丙○
        ○具領褐色皮包（含大皮包1個及其內小皮包1個、現金
        5500元）之贓物認領保管單1紙附卷可稽；又被告於竊
        盜行為遭發覺後，余銘堂以雙手自被告背後將之抱住以
        阻止被告離去，被告於掙扎中抓傷余銘堂腹部等情，亦
        據證人余銘堂於偵查及原審審理時證述明確，且有其因
        而受有上揭傷勢之員生醫院診斷證明書1紙及受傷照片2
        張在卷可參，而依上開診斷證明書及照片所示，證人余
        銘堂係左側腹部受有表淺傷口4處，恰與其證述當時係
        自後方抱住被告，遭被告反手抓扯所可能造成之傷勢相
        符，況證人余銘堂與被告素不相識，自無蓄意構陷攀誣
        被告之理，是其所證應堪採信。
  （二）至被告雖辯稱：當日係前往華成市場買鵝肉、看鞋子，
        並未偷竊云云。惟證人余銘堂於原審審理時證稱：被告
        將所騎機車停放在被害人機車旁邊後，隨即向四面觀察
        有無人注意他的舉動，見無人注意即背對被害人機車，
        以不詳方式將坐墊打開，手伸進置物箱翻動等語（見原
        審卷第43頁背面至45頁背面），是依上開證人所述，被
        告既於停放機車後並未走近鞋攤看鞋，自無如其辯稱被
        害人機車阻擋通道，伊僅側身經過碰觸該機車之可能，
        其所辯顯與客觀事證不符，應係事後卸責之詞，不足採
        信。
  （三）綜上所述，被告上揭竊盜犯行，事證明確，足堪認定。
三、按刑法第329條之規定旨在以刑罰之手段，保障人民之身體
    自由、人身安全及財產權，免受他人非法之侵害，以實現憲
    法第8條、第22條及第15條規定之意旨。立法者就竊盜或搶
    奪而當場施以強暴、脅迫者，僅列舉防護贓物、脫免逮捕或
    湮滅罪證三種經常導致強暴、脅迫行為之具體事由，係選擇
    對身體自由與人身安全較為危險之情形，視為與強盜行為相
    同，而予以重罰。至於僅將上開情形之竊盜罪與搶奪罪擬制
    為強盜罪，乃因其他財產犯罪，其取財行為與強暴、脅迫行
    為間鮮有時空之緊密連接關係，故上開規定尚未逾越立法者
    合理之自由形成範圍，難謂係就相同事物為不合理之差別對
    待。經該規定擬制為強盜罪之強暴、脅迫構成要件行為，乃
    指達於使人難以抗拒之程度者而言，是與強盜罪同其法定刑
    ，尚未違背罪刑相當原則，與憲法第23條比例原則之意旨並
    無不符。大法官會議釋字第630號著有解釋。本件被告係因
    遭余銘堂以雙手自背後抱住，以徒手抓扯余銘堂腹部而成上
    開腹擦傷，證人余銘堂於原審亦結證稱：他沒辦法掙脫，才
    反手抓傷我的腹部等語（見原審卷第45頁），可見被告當時
    固係為求脫免逮捕，然其當時實係遭抱住無法掙脫，雖將余
    銘堂抓傷，但其使用之手段，尚未達於使人難以抗拒之程度
    ，依照上開大法官會議解釋意旨，尚不能認係刑法第329條
    所定之強暴、脅迫犯行。核被告所為，係犯刑法第320條第1
    項之竊盜罪，起訴書認被告係犯刑法第329條之準強盜罪云
    云，尚有誤會，爰於基本事實同一之範圍內，變更起訴法條
    。又按竊盜罪既遂與未遂之區別，應以所竊之物已否移入自
    己權力支配之下為標準。若已將他人財物移歸自己所持，即
    應成立竊盜既遂罪。至其後將已竊得之物遺棄逃逸，仍無妨
    於該罪之成立，最高法院17年上第509號著有判例，本件被
    告係徒手掀開被害人機車座墊，以竊取該機車座墊下未上鎖
    置物箱內物品，已伸手自坐墊下方縫隙進入置物箱內取得被
    害人皮包，顯已將該皮包置於其權力支配之下，應認被告之
    上開竊盜犯行已達既遂之程度，雖經證人余銘堂發覺出聲制
    止，被告鬆手將該皮包掉回置物箱內，仍難解其已竊盜得手
    之事實，原審認其竊盜犯行應屬未遂，尚有未恰。另中華民
    國96年罪犯減刑條例已於96年7月16日施行，被告上開犯行
    ，在96年4月24日以前，合於減刑條件，應依該條例第2條第
    1項第3款規定予以減刑。原審對於被告論罪科刑，固非無見
    ，但：(一)原審判決誤認被告上開犯行尚在未遂階段，與本院
    認已達既遂階段不同，已有違誤；(二)原審於事實欄認定被告
    前於民國90年間因犯竊盜案件，經台灣彰化地方法院以90
    年度易字第653號刑事判決判處有期徒刑6月確定，於90年8
    月21日易科罰金執行完畢，又於96年1月22日下午4時38分許
    ，再犯本件竊盜犯行，顯見本件竊盜犯行距上開執行完畢之
    時，已逾5年，卻於主文欄及理由欄認被告係在5年內再犯罪
    而論以累犯，顯有違誤；(三)原審就上開犯行未及依中華民國
    96年罪犯減刑條例予以減刑，亦有未洽。被告即上訴人以否
    認犯行為由上訴，雖無理由，但原審判決既有上開違誤與未
    及適用法律之處，本院自應將原判決撤銷改判。爰審酌被告
    前曾犯多次竊盜案件，均經判刑且執行完畢，正值壯年，不
    思循正途賺取所需，反又任意竊取他人財物，暨考量其犯罪
    手段、所生危害，及犯罪後否認犯行且一再飾詞圖卸，未見
    悔意，態度不佳等一切情狀，量處如主文第2項所示之刑，
    及依中華民國96年罪犯減刑條例予以減刑，減刑後並諭知易
    科罰金之折算標準，以示懲儆。
據上論結，應依刑事訴訟法第369條第1項前段、第364條、第299
條第1項前段、第300條，刑法第320條第1項、第41條第1項前段
，刑法施行法第1條之1，中華民國96年罪犯減刑條例第2條第1項
第3款、第7條、第9條，判決如主文。
本案經檢察官甲○○到庭執行職務。
中　　華　　民　　國　　96　　年　　8　　月　　14　　日
            刑事第九庭  審判長法　官　陳  筱  珮
                              法　官　趙  春  碧
                              法　官　余  仕  明
上列正本證明與原本無異。
檢察官得上訴。
被告不得上訴。
如不服本判決應於收受送達後十日內向本院提出上訴書狀，其未
敘述上訴之理由者並得於提起上訴後十日內向本院補提理由書（
均須按他造當事人之人數附繕本）。
                              書記官  林  玉  惠
中　　華　　民　　國　　96　　年　　8　　 月　　15　  日
